臺灣宜蘭地方法院刑事判決　　　　　　　 94年度訴字第406號
公　訴　人　臺灣宜蘭地方法院檢察署檢察官
被　　　告　甲○○
指定辯護人　本院公設辯護人　乙○○
上列被告因違反槍砲彈藥刀械管制條例案件，經檢察官提起公訴
（94年度偵字第1858號），本院判決如下：
    主  文
甲○○未經許可，持有可發射子彈具有殺傷力之槍砲，處有期徒
刑壹年陸月，併科罰金新台幣貳萬元。罰金如易服勞役，均以新
台幣玖佰元即銀元參佰元折算壹日。緩刑貳年。扣案土造長槍壹
枝（槍枝管制編號0000000000號）沒收。
    事  實
一、甲○○未經許可，自民國94年5月間某日起，在宜蘭縣大同
    鄉樂水村，拾獲槍砲彈藥刀械管制條例第4條所稱其他可發
    射子彈具有殺傷力之土造金屬槍管1枝後，經製作槍托套上
    該槍管而持有之（槍枝管制編號：0000000000號），並將該
    槍枝置於其所有車牌號碼Q3-0138號小貨車後座下方。嗣於9
    4年6月15日上午7時，不知情之其子林志豪駕駛上開小貨車
    ，行經宜蘭縣五結鄉大閘門時，經警盤查，在該車後座座位
    下方查獲上開槍枝。
二、案經宜蘭縣警察局宜蘭分局報請台灣宜蘭地方法院檢察署檢
    察官偵查起訴。
    理  由
一、被告甲○○於警訊、偵查及本院審理時均對其持有上開槍枝
    之犯行自白不諱，惟辯稱該槍枝經渠試射後無法擊發，應無
    殺傷力云云。惟查，上開犯罪事實，有上開槍枝1枝（槍枝
    管制編號0000000000號）扣案可證。又上開槍枝經送內政部
    警政署刑事警察局鑑定結果，經以性能檢驗法檢驗，認係由
    具擊發機構之木質槍身加裝土造金屬槍管而成之土造長槍，
    以打擊底火引爆子彈內火藥為發射動力，機械性能良好，可
    供發射彈丸使用，認具殺傷力，有該局94年7月11日刑鑑字
    第0940103575號槍彈鑑定書在卷可參。又該槍枝經實際裝填
    口徑0.27吋建築工業用彈及7.8mm鋼珠試射結果，測得鋼珠
    發射速度為371公尺／秒，計算其發射動能為137.64焦耳，
    單位面積動能分別為288.05焦耳／平方公分。該局對活豬作
    射擊測試結果，彈丸單位面積動能達24焦耳／平方公分，則
    足以穿入豬隻皮肉層。依日本科學警察研究所之研究結果，
    彈丸單位面積動能達20焦耳／平方公分則足以穿入人體皮肉
    層，有該局94年10月27日刑鑑字第0940159754號函在卷可參
    ，是上開槍枝確有殺傷力。被告辯稱該槍枝應無殺傷力云云
    ，顯不足採。又被告雖為原住民，惟伊持有上開槍枝並未申
    請許可，此為被告所自承。另「原住民自製獵槍」係指原住
    民傳統習慣專供捕獵維生之生活工具，由申請人自行獨力製
    造或與非以營利為目的之原住民在警察分局核准之報備地點
    協力製造完成，以逐次由槍口裝填黑色火藥於槍管內，以打
    擊底火或他法引爆，將填充之射出物射出，非使用具有彈頭
    、彈殼及火藥之子彈者而言；「射出物」係指供自製獵槍引
    爆槍管內火藥物發射之用，填充於槍管內，遠小於槍管內徑
    之固體物，如玻璃碎片、金屬顆粒等，且不含具有彈頭、彈
    殼及火藥之子彈而言。被告所持有之上開槍枝，係以打擊底
    火引爆子彈內火藥為發射動力，可供發射彈丸使用，與「原
    住民自製獵槍」不同，亦有內政部94年8月9日內授警字第09
    40101070號函在卷可參。是被告之辯護人辯稱本件應屬原住
    民未經許可，製造或持有自製之獵槍，供作生活工具之用，
    而有槍砲彈藥刀械管制條例第20條第1項之適用云云，亦不
    足採。事證明確，被告犯行應堪認定。
二、核被告所為，係犯槍砲彈藥刀械管制條例第8條第4項未經許
    可持有其他可發射子彈具有殺傷力之槍砲罪。爰審酌被告一
    時失慮，而持有上開具有殺傷力之槍枝之犯罪動機，生活狀
    況、智識程度不高、惟槍枝並未裝填具有殺傷力之子彈，其
    犯罪對社會所生之損害非鉅，且犯罪後尚能坦承部分犯行之
    態度等一切情狀，暨被告本係原住民，誤認係持有自製獵槍
    而罹重典，犯罪情狀均尚堪憫恕，縱處以最低之有期徒刑3
    年，亦嫌過重，爰依刑法第59條之規定酌減其刑，並諭知易
    服勞役之折算標準。又被告前未曾受有期徒刑以上刑之宣告
    ，有台灣高等法院被告前案紀錄表在卷可憑，茲因一時失慮
    而罹刑典，經此偵審程序應已知警惕，而無再犯之虞，本院
    認對其所宣告之刑以暫不執行為適當，爰併予宣告緩刑2年
    ，以勵自新。扣案之土造長槍1枝，為違禁物，依刑法第38
    條第1項第1款宣告沒收。
據上論斷，應依刑事訴訟法第299條第1項前段，槍砲彈藥刀械管
制條例第8條第4項，刑法11條、第59條、第42條第2項、第74條
第1款、第38條第1項第1款，罰金罰鍰提高標準條例第2條，現行
法規所定貨幣單位折算新台幣條例第2條判決如主文。
本案經檢察官吳宇青到庭執行職務
中　　華　　民　　國　　94　　年　　11　　月　　30　　日
                  刑事第二庭   審判長法　官  林明山
                                     法　官  蘇錦秀
                                     法　官  謝佩玲
以上正本證明與原本無異。
如不服本判決應收受本判決後10日內向本院提出上訴書狀，其未
敘述上訴理由者，並得於提起上訴後10日內向本院補提理由書狀
 (均須按他造當事人之人數附繕本)「切勿逕送上級法院」。
                                     書記官  藍友隆
中　　華　　民　　國　　94　　年　　12　　月　　2 　　日
附錄法條
槍砲彈藥刀械管制條例第8條第4款
未經許可，持有、寄藏或意圖販賣而陳列第1項所列槍枝者，處3
年以上10年以下有期徒刑，併科新臺幣700萬元以下罰金。
